【裁判字號】    92,台上,6777
【裁判日期】    921204
【裁判案由】    毀棄損壞
【裁判全文】
最高法院刑事判決                              九十二年度台上字第六七七七號
    上訴人  福建高等法院金門分院檢察署檢察官
    被  告  甲○○
右上訴人因被告毀棄損壞案件，不服福建高等法院金門分院中華民國九十年三月三十
日第二審更審判決（八十八年度上更(一)字第七號，起訴案號：福建金門地方法院檢察
署八十四年度偵字第一七０、一八三號），提起上訴，本院判決如左：
    主  文
原判決撤銷，發回福建高等法院金門分院。
    理  由
本件原判決以公訴意旨略稱：被告甲○○為金門縣金城鎮東門里里長，亦係財團法人
福建省金門縣金城鎮東門里代天府（下稱東門代天府）董事會董事長，因崔金瑞所有
同里珠浦東路十一號房屋及屋旁之防空洞，佔用東門代天府所有坐落同里城字第七一
八五附三號土地，乃未經崔金瑞同意，於民國八十四年六月十二日，委由陳水賜僱用
林成智及另二名不詳姓名之工人，拆毀該防空洞，致令不堪用，因認被告涉有刑法第
三百五十四條之罪嫌。上訴第二審時，又認被告亦涉有刑法第三百五十三條及第一百
三十八條之罪嫌。經審理結果，認不能證明被告犯罪，爰維持第一審諭知被告無罪之
判決，駁回檢察官在第二審之上訴。固非無見。
惟查：(一)原判決依憑證人即金門縣警察局行政課民防組組員呂瑞隆提出之「工事要圖
卡片」，認上開防空洞係「公款構建」，崔金瑞僅為保管人；至崔金瑞於偵查中提出
之防空洞照片，雖有「自資構建」字樣，但其「編號」已模糊不清，且就殘存可供辨
識之部分觀之，亦與「工事要圖卡片」所載編號「趙防字第０七０號」不符，自應以
上開「工事要圖卡片」之記載為準（見原判決第九行至第十五行）。惟第一審法院函
請金門縣政府檢送之相關資料中，趙防字第０七０號防空洞「工事要圖卡片」有二件
，其一載明「公款構建」，另一則記載「自資構建」，內容兩歧（見第一審易更(一)卷
第四十四頁、第八十八頁），究竟何者為是？原判決未說明其取捨判斷之理由，已有
可議。且據金門縣政府函稱：「本縣經全面清查未發現有防空洞以公款構建者與私人
住屋相連（通）」（見原審更(一)卷第一一七頁）；而依檢察官勘驗筆錄記載：「防空
洞有二個出口，一個在屋外，一個通崔金瑞屋內」（見一八三號偵查卷第三十五頁）
。原審履勘現場時，告訴代理人提出自製之現場圖，以該圖示「出口」部分即係上
開防空洞通往其住宅臥室之處，據以主張防空洞係其私人建造等語；被告則以上開防
空洞建造在先，房屋建造在後等語置辯（見原審更(一)卷第六十八頁反面、第七十三頁
）。原審對於此項足以影響判決結果之疑竇，未詳加究明釐清，於法亦屬有違。(二)原
判決採納證人王振權等人之證言，以被告所辯僅拆除傾斜之圍牆及防空洞走道，並未
拆除防空洞本身等語，應可採信（見原判決第四面第十六行至第五面第九行）。但依
檢察官勘驗筆錄記載：「房屋的左側牆有被拆毀二個大洞（如照片），痕跡均為新痕
，牆的旁邊為防空洞，已被拆毀三分之二」（見偵查卷第三十五頁）；證人陳水賜於
偵查中證稱：「我請三、四個工人把防空洞上的雜物清理掉，第二天請了一部破碎機
把防空洞打碎……」等語，證人林成智亦稱：「是陳水賜請我去拆的，他是交代我去
拆掉防空洞，還特別說不要去碰到房子。」「……防空洞水泥鋼筋比較厚，要用機械
破碎」等語（見一八三號偵查卷第四十四頁反面、第四十七頁反面至第四十八頁），
此與證人王振權等人所為之陳述，不盡相符，原判決未一併斟酌論列，同有判決不載
理由之違誤。上訴意旨指摘原判決違背法令，尚非全無理由，應認仍有撤銷發回更審
之原因。
據上論結，應依刑事訴訟法第三百九十七條、第四百零一條，判決如主文。
中      華      民      國    九十二    年     十二     月      四      日
                              最高法院刑事第四庭
                                  審判長法官  紀  俊  乾
                                        法官  黃  正  興
                                        法官  劉  介  民
                                        法官  陳  東  誥
                                        法官  林  秀  夫
      右正本證明與原本無異
                                              書  記  官
中      華      民      國    九十二    年     十二     月      九      日
                                                                        Ｒ


司法院資訊處製作；財團法人民間司法改革基金會備份。
